【裁判字號】    98,監宣,4
【裁判日期】    990610
【裁判案由】    監護宣告事件
【裁判全文】
臺灣基隆地方法院民事裁定               98年度監宣字第4號
聲  請  人    乙○○
受輔助宣告人  甲○○
利害關係人    丙○○
上列聲請人聲請監護宣告事件，本院裁定如下：
    主  文
宣告甲○○（女，民國○○年○月○○日生，身分證統一編號：
Ｚ000000000號）為受輔助宣告之人。
選定乙○○（身分證統一編號：Ｚ000000000號）為受
輔助宣告之人甲○○之輔助人。
指定丙○○（身分證統一號碼：Ｚ000000000號）為會
同開具財產清冊之人。
聲請費用新臺幣壹仟元由受輔助宣告之人負擔。
    理  由
一、聲請意旨略以：聲請人為相對人甲○○（年籍資料如主文第
    1項所示）之養女，相對人自民國94年8月18日至24日間，因
    左側面神經麻痺，在臺灣礦工醫院住院治療後開始胡言亂語
    ，自己四處亂跑，幾次經警察局聯絡後才領回，相對人罹患
    老年癡呆症，雖延醫診治但不見起色，近日並有譫妄，致不
    能為意思表示或受意思表示，乃提出戶籍謄本、診斷證明書
    等件為證，聲請宣告相對人為受監護宣告之人。
二、按對於因精神障礙或其他心智缺陷，致不能為意思表示或受
    意思表示，或不能辨識其意思表示之效果者，法院得因本人
    、配偶、四親等內之親屬、最近一年有同居事實之其他親屬
    、檢察官、主管機關或社會福利機構之聲請，為監護之宣告
    ；法院對於監護之聲請，認為未達第1 項之程度者，得依第
    15條之1第1項規定，為輔助之宣告；對於因精神障礙或其他
    心智缺陷，致其為意思表示或受意思表示，或辨識其意思表
    示效果之能力，顯有不足者，法院得因本人、配偶、四親等
    內之親屬、最近一年有同居事實之其他親屬、檢察官、主管
    機關或社會福利機構之聲請，為輔助之宣告，民法第14條第
    1項、第3項、第15條之1第1項分別定有明文。又法院對於監
    護之聲請，認為未達民法第14條第1項之程度，而有輔助宣
    告之原因者，得依聲請或依職權以裁定為輔助之宣告，民事
    訴訟法第624條之3第1項亦有明定。
三、查本件相對人於本院在鑑定人即行政院衛生署基隆醫院（下
    稱署立基隆醫院）陳文廣醫師前訊問時，尚能清楚表示其為
    82歲、至安養中心已2、3個月等情（參本院99年1月7日勘驗
    筆錄）。而其精神狀態經鑑定結果，略以：「個案（即相對
    人）呈現認知功能退化但無明顯失語（即使用語言之能力受
    損）、失認（即認識日常物品之能力受損）、失用（即使用
    熟悉物品之能力受損）之情形，臨床診斷應為輕度失智症，
    此與長庚醫院之診斷書、署立基隆醫院病歷相符。至於個案
    數次怪異行為，應是譫妄（即生理狀態異常導致腦功能錯亂
    ）而非失智症所致。…由於個案之認知能力可處理簡單之日
    常生活事物，但不足以處理借貸、獨資經營等較為複雜之社
    會性事物，故建議鈞院對個案裁以輔助宣告。」，此有署立
    基隆醫院99年1月26日基醫精字第0990000783號函附之監護
    宣告鑑定報告書1件在卷可按。綜合上情，足認相對人因精
    神障礙或其他心智缺陷，致其為意思表示或受意思表示，或
    辨識其意思表示效果之能力，顯有不足，準此，相對人之精
    神或心智狀況，雖未達監護宣告之程度，本院自得依民法第
    14條第3項、民事訴訟法第624條之3第1項規定，對相對人為
    輔助之宣告。
四、次按受輔助宣告之人，應置輔助人；輔助人及有關輔助之職
    務，準用第1095條、第1096條、第1098條第2項、第1100條
    、第1102條、第1103條第2項、第1104條、第1106條、第
    1106  條之1、第1109條、第1111條至第1111條之2、第1112
    條之1及第1112條之2之規定；法院為監護之宣告時，應依職
    權就配偶、四親等內之親屬、最近一年有同居事實之其他親
    屬、主管機關、社會福利機構或其他適當之人選定一人或數
    人為監護人，並同時指定會同開具財產清冊之人；法院選定
    監護人時，應依受監護宣告之人之最佳利益，優先考量受監
    護宣告之人之意見，審酌一切情狀，並注意下列事項：一、
    受監護宣告之人之身心狀態與生活及財產狀況。二、受監護
    宣告之人與其配偶、子女或其他共同生活之人間之情感狀況
    。三、監護人之職業、經歷、意見及其與受監護宣告之人之
    利害關係。四、法人為監護人時，其事業之種類與內容，法
    人及其代表人與受監護宣告之人之利害關係，民法第1113條
    之1、第1111條第1項、第1111條之1分別定有明文。查受輔
    助宣告之人甲○○並無配偶，最近親屬即為其養女乙○○、
    養子丙○○2人，經臺北縣政府委請基隆市政府社會局協助
    評估，表示基於受輔助宣告之人甲○○最佳利益、及於不影
    響其他利害關係人權利之情形下，建議由聲請人乙○○任受
    輔助宣告之人甲○○之輔助人，此有臺北縣政府99年5月3日
    北府社工字第0990379491號函附基隆市政府訪視評估報告在
    卷可參，且甲○○之上開最近親屬均同意由聲請人乙○○擔
    任受輔助宣告之人甲○○之輔助人，本院參酌前揭各節，認
    由乙○○任輔助人，最能符合受輔助宣告之人之最佳利益，
    爰選定乙○○為輔助人；又丙○○係受輔助宣告之人之養子
    ，並指定其為會同開具財產清冊之人。
五、裁定如主文。
中    華    民    國    99    年    6     月    10    日
                  家事法庭法  官  王翠芬
以上正本係照原本作成。
一、對本裁定主文第1項，不得抗告。
二、如不服本裁定主文第2項及第3項，得於本裁定送達後10日向
    本院提出抗告狀，並繳納抗告裁判費新臺幣1000元，抗告於
    本院民事合議庭。
中    華    民    國    99    年    6     月    10    日
                          書記官  李一農

司法院資訊處製作；財團法人民間司法改革基金會備份。
